【裁判字號】    98,交聲,23
【裁判日期】    980206
【裁判案由】    聲明異議
【裁判全文】
臺灣高雄地方法院交通事件裁定          98年度交聲字第23號
原處分機關  交通部公路總局高雄區監理所旗山監理站
異  議  人  甲○○
上列異議人即受處分人因違反道路交通管理處罰條例案件，對於
交通部公路總局高雄區監理所旗山監理站民國97年12月10日所為
之處分（原處分案號：旗監違字第裁85-NO0000000號），聲明異
議，本院裁定如下：
    主  文
異議駁回。
    理  由
一、原處分意旨略以：異議人即受處分人甲○○於97年9 月30日
    下午2 時57分許，駕駛未懸掛汽車牌照（車牌號碼：XT-190
    9 號）之自用小客車，行經高雄縣鳳山市○○路與保生路口
    時，為警查獲，經警以其有車牌業經報停駛而無車牌仍行駛
    道路之違規情事，當場製單舉發（原舉發通知單號：高雄縣
    政府警察局97年9 月30日高警交字第NO0000000 號），嗣經
    原處分機關即交通部公路總局高雄監理所旗山監理站以異議
    人有道路交通管理處罰條例第12條第1 項第8 款所定違規行
    為，而於97年12月10日以旗監違字第裁85-NO0000000號違反
    道路交通管理事件裁決書裁處異議人罰鍰新臺幣（下同）5,
    400 元等語。
二、異議意旨略以：異議人於97年9 月30日下午2 時57分許，駕
    駛上開自用小客車欲至旗山監理所辦復駛，途中先至高雄縣
    鳳山市○○路上台糖加油站加油，不料甫駛出加油站，即遭
    員警林鴻麟攔下，並以異議人牌照報停仍行駛為由開單舉發
    ，員警於舉發前，未宣導告知異議人辦理汽車臨時車牌，所
    為實屬不當，況異議人已於當日下午即至旗山監理所辦妥復
    駛作業，爰依法聲明異議等語。
三、按牌照業經繳銷、報停、吊銷、註銷，無牌照仍行駛者，處
    汽車所有人3,600 元以上10,800元以下罰鍰，並禁止其行駛
    ，為道路交通管理處罰條例第12條第1 項第8 款規定綦詳。
    又依「違反道路交通管理事件統一裁罰基準及處理細則」及
    附件「違反道路交通管理事件統一裁罰基準表」規定，牌照
    業經繳銷、報停、吊銷、註銷，無牌照仍行駛，而受處分人
    於期限內繳納或到案聽候裁決者，處5,400 元之罰鍰。另按
    不得因不知法規而免除行政處罰責任；但按其情節，得減輕
    或免除其處罰，行政罰法第8 條亦定有明文。
四、經查：
  (一)異議人所有之車牌號碼「XT-1909 」號自用小客車於經異議
    人於96年12月31日申報停駛繳回汽車牌照，又異議人於97年
    9 月30日下午2 時57分許，駕駛未懸掛汽車牌照前揭自用小
    客車，行經高雄縣鳳山市○○路與保生路口時，為警查獲，
    經警以其有車輛報停駛而無車牌仍行駛道路之違規情事，當
    場製單舉發等事實，均經異議人供承屬實，亦為證人即舉發
    員警林鴻麟到庭證述明確（本院卷第49至50頁），並有車號
    XT-1909 號自小客車汽車各項異動登記書2 紙（本院卷第22
    至23頁）、汽車歷史查詢1 份（本院卷第41頁）、查獲現場
    照片2 幀（本院卷第45至46頁）、原處分機關之違反道路交
    通管理事件裁決書1 份（本院卷第5 頁）及原舉發通知單1
    件（本院卷第14頁）在卷可證，是以上開事實堪以認定。
  (二)按汽車駛往公路監理機關接受新領牌照前檢驗，應申領臨時
    牌照，為道路交通安全規則第18條第2 款所明定，是本件異
    議人將上開自小客車報停駛並繳回原牌照後，於駕駛上開自
    用小客車前往監理處申領新車牌前，自應先申領臨時牌照，
    以避免車牌業經註銷而無車牌仍行駛道路之違規情事，異議
    人既未依規定先行申領臨時車牌即上路行駛，其違規行為甚
    為明確，原處分機關依前揭法規規定予以裁罰，於法並無違
    誤之處。異議人雖執前詞聲明異議，惟其既明知汽車無牌照
    仍上路行駛，本即不得以不知法律規定為理由而免受處罰，
    況且異議人先前已於97年9 月21日因行駛已經報停駛之車輛
    ，經員警舉發違規，復經旗山監理所裁決罰鍰5,400 元，異
    議人並對此提出聲明異議一節，經異議人供承在卷（本院卷
    第50頁），且有台灣高等法院被告前案紀錄表存卷可參（本
    院卷第15頁），則異議人理當早已知悉車輛一旦報停駛後，
    於重新申請牌照以前均不得上路行駛之規定，是其如欲申請
    辦理復駛，本應先行詢問監理機關人員相關規定為何，以免
    再次觸法，異議人不謹慎行事，先行諮詢主管機關人員，反
    率爾駕車上路，即不得再以員警事前未予適當指導為理由而
    卸免其違反行政法上義務之責任；又異議人既非第一次違規
    ，則異議人對於因不知法律而再次違規之事，即有可歸責於
    己之事由，是本院經審酌後，認為就異議人所為前開違規行
    為，亦不得依上揭行政罰法第8 條規定減輕或免除處罰。
  (三)至異議人於遭舉發後之97年10月1 日已辦妥車輛復駛作業乙
    情，固有前揭汽車異動歷史查詢可憑，惟本件違規時間為97
    年9 月30日下午2 時57分，異議人於斯時尚未辦妥車輛之復
    駛手續，仍貿然駕車上路，所為即屬違規甚明。異議人另提
    出勞工保險投保資料，以說明其確實經濟困難無力負擔上開
    罰款等情。惟按原處分機關裁處行為人交通違規，僅需考量
    其違規之情節輕重、是否於應到案期限內到案等節，並得參
    酌道路交通管理處罰條例第92條第3 項授權交通部會同內政
    部訂定之「違反道路交通管理事件統一裁罰基準及處理細則
    」及其附件「違反道路交通管理事件統一裁罰基準表」規定
    ，給予違規行為人適當之裁處（大法官釋字第511 號解釋參
    照），是以本件異議人所舉上開經濟困難等事由，並非原處
    分機關裁處異議人違規時所需考量之事項，異議人據此請求
    減輕處罰，亦屬無據，併予說明。
五、綜上所述，異議人於上述時間、地點，確有駕駛業經申報停
    駛而未懸掛車牌之自小客車上路行駛之違規行為，至其諉稱
    不知法律規定，且員警未告知未申請臨時牌照不得上路云云
    ，均不影響上開違規事實之認定，亦無從據以為減輕或免除
    處罰之事由，是則原處分機關引用道路交通管理處罰條例第
    12 條 第1 項第8 款、違反道路交通管理事件統一裁罰基準
    及處理細則第43、44、67條，及違反道路交通管理事件統一
    裁罰基準表等規定，裁處異議人罰鍰5,400 元，於法並無違
    誤，異議人指摘本件處分有所不當，經核並無理由，應予以
    駁回。
六、據上論斷，應依道路交通案件處理辦法第19條，裁定如主文
    。
中    華    民    國    98    年    2     月    6     日
                     交通法庭    法  官  莊珮君
以上正本證明與原本無異。
如不服本裁定應於送達後5日內向本院提出抗告狀。
中    華    民    國    98    年    2     月    6     日
                                 書記官  秦富潔


司法院資訊處製作；財團法人民間司法改革基金會備份。
